臺灣臺中地方法院民事判決
                                   110年度中小字第3115號
原      告  富邦產物保險股份有限公司

法定代理人  羅建明
訴訟代理人  王一如
被      告  陳軒帆

上列當事人間請求損害賠償事件，本院於中華民國110年9月29日
言詞辯論終結，判決如下：
    主      文
被告應給付原告新台幣捌萬零肆佰貳拾元及自民國一一○年八月
二十一日起至清償日止，按週年利率百分之五計算之利息。
訴訟費用新台幣壹仟元由被告負擔。
本判決得假執行。
    事實及理由
一、被告經合法通知，無正當理由，未於言詞辯論期日到場，核
    無民事訴訟法第386 條各款所列情形，爰依原告之聲請，由
    其一造辯論而為判決。
二、原告主張：被告於民國108年1月5日1時25分許，飲酒後無照
    騎乘原告所承保車牌號碼000-0000號普通重型機車（下稱系
    爭車輛），搭載訴外人陳意晴，行經台中市○○區○○路○段000
    號前時，不慎與訴外人陳柏園所駕駛車牌號碼00-0000號自
    用小客車、訴外人陳建良所駕駛車牌號碼000-0000號自用小
    客車發生碰撞，致訴外人陳意晴手腳及身體多處骨折及擦挫
    傷，原告已依強制汽車責任保險法規定，賠付訴外人陳意晴
    強制險醫療費用共計新台幣（下同）8萬0420元 ，被告酒後
    無照駕車，已違反道路交通安全規則第114條第2款、道路交
    通管理處罰條例第21條第1項第1款規定，原告依強制汽車責
    任保險法第29條第1項第1、5款規定，得在給付金額範圍內
    ，代位請求被告賠償原告8萬0420元，為此提起本件訴訟等
    語。訴之聲明：被告應給付原告8萬0420元及自起訴狀繕本
    送達翌日起至清償日止，按週年利率5%計算之利息。
三、原告主張上開事實，業據其提出與所述相符之臺中市政府警
    察局道路交通事故當事人登記聯單、初步分析研判表、現場
    圖、強制險醫療給付費用表、診斷證明書、看護證明、交通
    費用證明書、門診收據、住院收據等為證，並經本院依職權
    向臺中市政府警察局烏日分局調閱本件交通事故之道路交通
    事故現場圖、道路交通事故調查報告表（一）（二）、調查
    筆錄、酒精測定紀錄表、現場照片、初步分析研判表、舉發
    違反道路交通管理事件通知單、補充資料表、交通事故案件
    移辦單等核閱屬實。被告經合法通知，既未於言詞辯論期日
    到場，亦未提出書狀作何聲明或陳述以為爭執，依民事訴訟
    法第280條第3項前段準用同條第1項前段之規定，視同自認
    原告主張之事實，是堪信原告之主張為真正。 
四、按因故意或過失，不法侵害他人之權利者，負損害賠償責任
    ；不法侵害他人之身體或健康者，對於被害人因此喪失或減
    少勞動能力，或增加生活上之需要時，應負損害賠償責任，
    民法第184條第1項前段、第193條第1項，分別定有明文。復
    按，被保險人有下列情事之一，致被保險汽車發生汽車交通
    事故者，保險人仍應依本法規定負保險給付之責。但得在給
    付金額範圍內，代位行使請求權人對被保險人之請求權：一
    、飲用酒類或其他類似物後駕駛汽車，其吐氣或血液中所含
    酒精濃度超過道路交通管理法規規定之標準。五、被保險人
    違反道路交通管理處罰條例第21條或第21條之1規定而駕車
    ，強制汽車責任保險法第29條第1項第1、5款，定有明文。
    又按，汽車駕駛人飲用酒類或其他類似物後其吐氣所含酒精
    濃度達每公升0.15毫克或血液中酒精濃度達百分之0.03以上
    者，不得駕車，道路交通安全規則第114條第2款，定有明文
    。按汽車，指在道路上不依軌道或電力架線而以原動機行駛
    之車輛（包括機車），道路交通安全規則第2條第1項第1款
    ，定有明文。再按，汽車駕駛人未領有駕駛執照駕駛小型車
    或機車，處新臺幣6千元以上1萬2 千元以下罰鍰，並當場禁
    止其駕駛，道路交通管理處罰條例第21條第1項第5款亦有明
    文。經查，被告於上揭時、地，酒後無照騎乘系爭車輛，搭
    載訴外人陳意晴，不慎與R5-7310、AST-0622號自用小客車
    發生碰撞，致訴外人陳意晴受有前揭所述等傷害。是以，訴
    外人陳意晴所受上開傷害與被告酒後無照過失駕車行為間，
    具有因果關係，且原告已依汽車強制責任保險規定賠付訴外
    人陳意晴醫療、交通、看護費用共計8萬0420元，原告自得
    依強制汽車責任保險法第29條第1項第1、5款規定，於上開
    賠付訴外人陳意晴8萬0420元金額範圍內，代位行使訴外人
    陳意晴對被告之侵權行為損害賠償請求權。
五、按汽車、機車或其他非依軌道行駛之動力車輛，在使用中加
    損害於他人者，駕駛人應賠償因此所生之損害，民法第 191
    條之2 前段，定有明文，此係專為非依軌道行駛之動力車輛
    在使用中駕駛人之責任而為舉證責任倒置之規定，蓋駕駛人
    使用動力車輛，即有侵害他人權利之危險，因此應隨時注意
    避免致生損害於他人。故凡動力車輛在使用中加損害於他人
    者，即應負賠償責任，由法律推定駕駛人侵害他人之行為係
    出於過失。次按，因故意或過失，不法侵害他人之權利者，
    負損害賠償責任，民法第184條第1項前段，定有明文。參酌
    ，現場照片及道路交通事故現場圖載繪，顯見被告行經本件
    車禍肇事地點時，不慎與R5-7310、AST-0622號自用小客車
    發生碰撞，致訴外人陳意晴受有前揭所述等傷害。足見，被
    告駕車途經本件車禍肇事地點時，理應注意上開規定，以預
    防危險之發生，且依當時情形又無不能注意情事，竟疏未注
    意，致撞及R5-7310、AST-0622號自用小客車，使訴外人陳
    意晴受傷，則被告顯有過失已明，且應負全部之過失責任。
    從而，原告強制汽車責任保險法第29條第1項第1、5款規定
    ，請求被告給付8萬0420元及自起訴狀繕本送達翌日（即110
    年8月21日）起至清償日止，按週年利率5%計算之利息，為
    有理由，應予准許。
六、本件係小額民事判決，且為被告敗訴之判決，爰依職權宣告
    假執行，並確定其訴訟費用額為1,000元（即裁判費1,000元
    ），由被告負擔。
七、據上論結，本件原告之訴為有理由，依民事訴訟法第436 條
    之23、第436條第2項、第385條第1項前段、第78條、第 436
    條之19第1項、第436條之20，判決如主文。
中　　華　　民　　國　　110 　年　　10　　月　　6 　　日
                                  法  官  陳添喜
以上為正本係照原本作成。
如不服本判決，應於送達後20日內，以判決違背法令為理由，向
本院提出上訴狀並表明上訴理由（上訴理由應表明一、原判決所
違背之法令及其具體內容；二、依訴訟資料可認為原判決有違背
法令之具體事實），如於本判決宣示後送達前提起上訴者，應於
判決送達後20日內補提上訴理由書（須附繕本）。
中　　華　　民　　國　　110 　年　　10　　月　　6 　　日
                                  書記官  黃舜民